臺灣高等法院臺中分院刑事判決
110年度上易字第784號

上  訴  人  臺灣臺中地方檢察署檢察官
被      告  陳新聰
選任辯護人  林苡茹律師（法扶律師）
上列上訴人因被告傷害案件，不服臺灣臺中地方法院108年度易
字第3182號中華民國110年7月28日第一審判決（起訴案號：臺灣
臺中地方檢察署108年度偵字第9221號），提起上訴，本院判決
如下：
    主  文
上訴駁回。
    犯罪事實
一、陳新聰因罹患思覺失調症之精神障礙，致其辨識行為違法及
    依其辨識而行為之能力顯著減低。其與王○○係鄰居關係，因
    長年懷疑王○○在飲用水裡下毒，對王○○心有不滿。於民國10
    7年8月19日下午1時50分許，見王○○自臺中市○○區○○路0段00
    0巷00○0號住處外出時，竟基於傷害之犯意，欲追打王○○，
    王○○見狀即返回上開住處閃躲，陳新聰仍追至該住處門口，
    徒手拉住王○○之衣服，王○○轉身面對陳新聰時，陳新聰即徒
    手毆打王○○，王○○為閃躲而與陳新聰在該住處門口之騎樓發
    生拉扯，陳新聰隨手拾起該騎樓擺放之木板，持木板毆打王
    ○○，致王○○受有雙肘及雙膝擦挫傷、嘴唇挫傷、左臉頰挫傷
    等傷害。嗣經王○○之配偶陳麗美聽聞聲響而報警，為警據報
    到場，始悉上情。
二、案經王○○訴由臺中市政府警察局烏日分局報告臺灣臺中地方
    檢察署檢察官偵查起訴。
    理  由
壹、證據能力部分
    本判決下列所引用之被告陳新聰（下稱被告）以外之人於審
    判外之言詞或書面陳述等供述證據，檢察官、被告及其辯護
    人均不爭執證據能力，且迄至本院言詞辯論終結前，亦均未
    聲明異議，本院審酌各該供述證據作成時之情況，並無違法
    不當情事，且認為以之作為證據應屬適當，依刑事訴訟法第
    159條之5規定，均得作為證據。其餘所引用之非供述證據部
    分，檢察官、被告及其辯護人，亦均不爭執證據能力，復查
    無違反法定程序取得情形，自有證據能力。
貳、認定犯罪事實所憑證據及理由
一、上開犯罪事實，業經被告於警詢、偵查、原審及本院審理時
    均坦承不諱（見偵卷第27至29、74至75頁，原審卷第293、3
    04頁，本院卷第90頁），核與證人即告訴人王○○於警詢、偵
    訊之證述大致相符（見偵卷第31至33、91至94頁），復有烏
    日林新醫院診斷證明書1張、現場照片共2張在卷可稽（見偵
    卷第57、65頁），足認被告自白與事實相符。
二、綜上所述，本件事證明確，被告犯行洵堪認定，應予依法論
    科。
參、論罪科刑
一、按行為後法律有變更者，適用行為時之法律。但行為後之法
    律有利於行為人者，適用最有利於行為人之法律。刑法第2
    條第1項定有明文。經查，被告為本案犯行後，刑法第277條
    之規定業於108年5月29日修正公布，並自同年月31日生效施
    行。修正前第277條第1項法定刑原為「3年以下有期徒刑、
    拘役或1千元以下罰金」；修正後法定刑則為「5年以下有期
    徒刑、拘役或50萬元以下罰金」。，經比較新舊法之結果，
    修正前之規定刑度顯較有利於被告，依刑法第2條第1項前段
    規定，應適用修正前之規定。
二、是核被告所為，係犯修正前刑法第277條第1項之傷害罪。又
    被告數次毆打行為，皆係出於同一犯意，於同一地點、密切
    接近之時間內，侵害同一身體法益，各行為之獨立性薄弱，
    依一般社會通念，應評價為數個舉動之接續進行，為接續犯
    ，應論以一罪。
三、按行為時因精神障礙或其他心智缺陷，致其辨識行為違法或
    依其辨識而行為之能力，顯著減低者，得減輕其刑，刑法第
    19條第2項定有明文。經查，被告領有中度身心障礙證明，
    有中華民國身心障礙證明影本1份在卷可查（見偵卷第59頁
    ），又被告因涉犯本件傷害案件，經原審囑託衛生福利部草
    屯療養院鑑定被告行為時之精神狀態，鑑定結論認：被告為
    思覺失調患者，有幻聽、被害妄想等症狀，思考固著，現實
    感不佳，難以因應疾病症狀。依案發當時之整體情況，推測
    被告於案發時精神症狀活躍，處於疾病急性期，可能因此影
    響其控制與辨識能力。綜合以上被告之過去生活史、疾病史
    、身體檢查、精神狀態檢查及心理評估結果，認為被告於犯
    行當時因精神障礙或其他心智缺陷致其辨識行為違法或依其
    辨識而行為之能力，顯著降低等情，有衛生福利部草屯療養
    院110年6月28日草療精字第1100006898函暨檢附之被告刑事
    鑑定報告書在卷可憑（見原審卷第241至249頁）。而本院審
    酌上開鑑定報告係實施鑑定之精神科專科醫師於依據被告之
    生活疾病史、各項測驗結果並與被告訪談後，本於其專業知
    識與臨床經驗所為綜合判斷，無論實施鑑定者之資格、鑑定
    之理論基礎、鑑定方法及論理過程，自形式上及實質上而言
    ，均無瑕疵，堪認上開鑑定報告書之結論可採，是認被告於
    行為時，確因精神障礙，致其辨識行為違法及依其辨識而行
    為之能力，顯著降低，爰依刑法第19條第2項規定，減輕其
    刑。
肆、本院之判斷
一、原審認被告本件事證明確，適用修正前刑法第277條第1項，
    刑法第2條第1項前段、第19條第2項、第41條第1項前段、第
    87條第2項但書、第3項前段，刑法施行法第1條之1第1項、
    第2項前段等規定，並以行為人之責任為基礎，審酌被告對
    告訴人施以暴力攻擊，致告訴人受有前揭之傷害，被告法治
    觀念顯有不足，行為應予非難，兼衡被告於犯後雖坦承犯行
    ，然迄今仍未與告訴人和解，或取得告訴人之諒解之犯罪後
    態度，暨被告之犯罪動機、目的、使用之手段、所生危害程
    度、患有思覺失調症、領有身心障礙證明，並自陳為高職畢
    業之智識程度，目前無業，因前揭疾病至衛生福利部草屯療
    養院住院治療之生活狀況，貧寒之家庭經濟狀況等一切情狀
    ，量處拘役30日，並諭知易科罰金之折算標準。並說明被告
    於本件案發時因辨識行為違法及依其辨識而行為之能力有顯
    著減低之情形，且被告經本院送衛生福利部草屯療養院鑑定
    結果認：被告為慢性思覺失調症之患者，發病逾20年，因家
    人對醫療抗拒、自身病識感差等因素，就醫及服藥的順從性
    不佳，未能完整接受精神科治療，加上有酗酒問題，可能加
    劇精神疾病之惡化，導致被告頻繁發病，過去多次受症狀影
    響出現暴力攻擊，需以強制就醫之方式接受治療。目前被告
    於病房住院，為公費養護床身分，精神症狀仍存，對鄰居有
    強烈的被害妄想，思考固著，缺乏邏輯性，且病識感不佳，
    難自行服藥或返診，亦常因酗酒加劇精神疾病，當疾病再次
    惡化，有將幻覺妄想當作真實情況並且據之行動的傾向，再
    犯風險高，建議維持限制性治療環境（如目前的公費養護床
    身分），維持症狀穩定性等語，有前揭被告刑事鑑定報告書
    在卷可稽（見原審卷第249 頁）。是顯無法期待被告自行或
    家屬約束管理行止，堪認被告恐有再犯之虞，對公眾實深具
    潛在危險性，倘未施以妥善監護治療，難保不無再犯或危害
    公共安全之虞。審酌被告所患疾病、本案攻擊他人之行為嚴
    重性、所表現之危險性及對於未來行為之期待性，認被告有
    再犯之虞，為期被告能接受妥適治療，避免其再度造成社會
    危險，及降低其再犯而危害公共安全之可能性，兼衡本案犯
    罪情節，認有對被告施以監護之必要；又被告既因思覺失調
    症致涉本案犯行，為使其及早接受適當治療，先執行監護更
    顯有利，故認被告有於刑之執行前施以監護之必要，爰依刑
    法第87條第2 項但書規定，諭知被告於刑之執行前，令入相
    當處所，施以監護2年等情。經核原判決認事用法均無違誤
    ，量刑及監護處分亦屬妥適，應予維持。
二、檢察官上訴意旨略以：被告未思以理性方式處理鄰里相處之
    道，於案發時對於告訴人施加暴行，以其壯碩之體型暴打告
    訴人，且未與告訴人達成和解，原審量刑顯然過輕等語。惟
    按刑罰之量定，屬法院自由裁量之職權行使，應審酌刑法第
    57條所列各款事由及一切情狀，為酌量輕重之標準，並非漫
    無限制；量刑輕重係屬事實審法院得依職權自由裁量之事項
    ，苟已斟酌刑法第57條各款所列情狀而未逾越法定刑度，不
    得遽指為違法；且在同一犯罪事實與情節，如別無其他加重
    或減輕之原因，下級審量定之刑，亦無過重或失輕之不當情
    形，則上級審法院對下級審法院之職權行使，原則上應予尊
    重（最高法院72年度臺上字第6696號、75年度臺上字第7033
    號判例意旨參照）。查原審已參酌上開理由，並具體斟酌刑
    法第57條各款所列情形，且未逾法定刑之範圍，復未濫用自
    由裁量之權限，亦與罪刑相當原則、比例原則無違，要無輕
    重失衡或偏執一端之情形，量刑尚屬妥適，是以檢察官之上
    訴並無理由，應予駁回。
據上論斷，應依刑事訴訟法第368條，判決如主文。　　
本案經檢察官鄭葆琳提起公訴，檢察官張依琪提起上訴，檢察官
郭景東到庭執行職務。
中　　華　　民　　國　　110 　年　　11　　月　　23　　日
            刑事第九庭   審判長法　官　紀  文  勝
                               法　官  姚  勳  昌
                               法　官  紀  佳  良 
以上正本證明與原本無異。
不得上訴。 
                               書記官  洪  鴻  權 
　　　　　　　　　　　　　　　 
中　　華　　民　　國　　110 　年　　11　　月　　23　　日